【裁判字號】    89,易,2516
【裁判日期】    891012
【裁判案由】    業務侵占
【裁判全文】
臺灣高雄地方法院刑事判決                        八十九年度易字第二五一六號
    公  訴  人  臺灣高雄地方法院檢察署檢察官
    被      告  乙○○
右列被告因業務侵占案件，經檢察官提起公訴（八十九年度偵字第一一八一０號），
本院判決如左：
    主  文
乙○○無罪。
    理  由
一、公訴意旨略以：被告乙○○受僱於嘉雄食品有限公司（下稱嘉雄公司），擔任業
    務員並負責向公司客戶收受及保管貨款，為從事業務之人，詎其竟意圖為自己不
    法之所有，未經嘉雄公司之同意，自八十八年四月一日起至八十八年十二月一日
    止，利用保管已收貨款之機會，私自挪用貨款新台幣（下同）三萬九千一百四十
    二元，嗣嘉雄公司發覺，乙○○乃答應償還，並書立切結書乙紙為憑，惟未履行
    ，因認被告涉有刑法第三百三十六條第二項之業務侵占罪嫌。
二、按犯罪事實應依證據認定之，無證據不得推定其犯罪事實。又不能證明被告犯罪
    者，應諭知無罪之判決，刑事訴訟法第一百五十四條、第三百零一條第一項分別
    定有明文。次按認定不利被告之事實，須依積極證據，苟積極證據不足為不於被
    告事實之認定時，即應為有利於被告之認定，不必有何有利之證據；事實之認定
    ，應憑證據，如未能發現相當證據，或證據不足以證明，自不能以推測或擬制之
    方法，為裁判基礎。且認定犯罪事實所憑之證據，雖不以直接證據為限，間接證
    據亦包括在內，然而無論直接證據或間接證據，其為訴訟上之證明，須於通常一
    般之人均不致有所懷疑，而得確信其為真實之程度者，始得據為有罪之認定，倘
    其證明尚未達到此一程度，而有合理之懷疑存在而無從使事實審法院得有罪之確
    信時，即應由法院為諭知被告無罪之判決。又被害人之陳述如無瑕疪，且就其他
    方面調查又與事實相符，固足採為科刑之基礎，倘其陳述尚有瑕疪，則在未究明
    前，遽採為論罪科刑之根據，即難認為適法（最高法院三十年上字第八一六號、
    四十年台上字第八六號、七十六年台上字第四九八六號、六十一年台上字第三○
    九九號分別著有判例可資參照）。
三、本件公訴人認被告涉有右揭罪嫌，無非係以被告乙○○所書立之切結書及嘉雄公
    司之代表人甲○○之指述為依據。訊據被告乙○○固不諱言於八十八年四月一日
    起任職於嘉雄公司擔任業務員一職，並於八十八年十一月底離職及書立切結書等
    事實，惟堅決否認有何業務侵占之犯行，辯稱：公司有規定銷售出去之貨款，應
    自行負責收取，因在離職前尚有三萬九千一百四十二元未收回，但不知那些有收
    那些未收，故公司就叫我先簽切結書，公司會去查證，沒有侵占公司貨款等語。
    經查，被告固書立切結書表明願按月償還所銷售之貨款等情，惟質之嘉雄公司負
    責人甲○○於本院審理時則陳稱：「起訴書中的三萬九千一百四十二元是被告之
    前任職我公司時所出的貨，這筆錢被告在離職前沒有將貨款收回公司，當時我們
    也找不到被告，就誤會被告將貨款收回但沒有繳回公司。因公司規定業務員出貨
    超過二個月未將貨款收回公司，就要寫一份切結書給公司，當時是因找不到被告
    ，不知被告是否有將貨款收回來」等語在卷，核與訴狀內所訴不相一致，是嘉雄
    公司負責人之指訴，其前後已有不一，且互相齟齬，是否可信，非無疑義；況參
    酌被告所書立之切結書內容僅有被告單方面之簽署，未見該公司負責人亦同行具
    名以觀，顯見被告辯稱係應告訴人公司之要求而先簽名，彼此未會帳等語，尚非
    子虛；且被告係於本件起訴後方去向客戶收取八十八年九月至十一月之貨款後繳
    回告訴人公司等情，業據該公司之負責人甲○○陳明在卷，並有八十八年九至十
    一月未收款明細表附卷可稽，被告是時即非該貨款之持有人，自無將貨款易持有
    為所有之可能，是其所為顯與侵占罪之構成要件有間。另被告乙○○已與告訴人
    公司達成和解，該公司負責人甲○○亦表明不願追究，有卷附和解書及本院八十
    九年九月五日訊問筆可憑。此外，復查無其他積極證據足證被告有何公訴人所指
    之犯行，揆諸前揭說明，犯罪既不能證明，依法自應為被告無罪之諭知。
據上論斷，應依刑事訴訟法第三百零一條第一項，判決如主文。
中      華      民      國    八十九    年      十       月    十二     日
                              臺灣高雄地方法院刑事第三庭
                                  法  官    柯彩燕
右正本證明與原本無異。
如不服本判決，應於判決送達後十日內，向本院提出上訴狀。
                                  書記官    楊真芬
中    華    民    國      八十九      年      十      月      十三      日


司法院資訊處製作；財團法人民間司法改革基金會備份。
